【裁判字號】    97,再易,9
【裁判日期】    980603
【裁判案由】    給付票款
【裁判全文】
臺灣士林地方法院民事裁定               97年度再易字第9號
上  訴  人  甲○○
訴訟代理人  曾增銘律師
被上訴人    乙○○
訴訟代理人  陳殷朔律師
上列當事人間請求給付票款事件，上訴人對於民國98年1 月23日
本院第二審判決提起上訴，本院裁定如下：
    主  文
上訴駁回。
第三審訴訟費用新臺幣伍萬肆仟玖佰陸拾元由上訴人負擔。
    理  由
一、上訴人上訴意旨略以：上訴人係受被上訴人詐欺始簽發發票
    日為民國91年10月30日，付款人臺北區中小企業銀行中山分
    行，金額為新臺幣（下同）360 萬元，票號為PT0000000 號
    之支票一紙（下稱系爭支票）予被上訴人，被上訴人雖稱系
    爭支票係上訴人因被上訴人為上訴人代墊買賣股票之款項所
    簽發，然為上訴人所否認，則被上訴人自應就其業已代墊款
    項之事實負舉證責任，被上訴人既未舉證證明兩造間業已成
    立消費借貸關係，自不得僅以兩造間有約定丙種墊款或上訴
    人簽發票據之行為，逕認兩造間就系爭支票之原因關係存在
    ，然原審判決未糾正鈞院93年度簡上字第17號訴訟（下稱前
    訴訟程序第二審）民事判決（下稱原確定判決）錯置之舉證
    責任，適用證據法則顯有錯誤。又據被上訴人於鈞院士林簡
    易庭92年度士簡字第820 號給付票款事件（下稱前訴訟程序
    第一審）言詞辯論程序中之陳述，被上訴人係主張上訴人使
    用其帳戶買賣股票，非如原確定判決所認定為「上訴人使用
    被上訴人在元大京華證券股份有限公司（下稱元大證券公司
    ）營業員處私設之丙種墊款帳戶為股票丙種墊款買賣」，且
    依當時證券交易法第150 條規定禁止場外交易，只能在集中
    市場或櫃檯買賣中心為股票買賣，上訴人根本無從利用被上
    訴人在營業員處私設之丙種墊款帳戶為股票買賣。再被上訴
    人於前訴訟程序第二審時，主張其帳戶內有3,000 餘萬元可
    為墊支，然被上訴人之國泰世華商業銀行股份有限公司（下
    稱國泰世華銀行）南京東路分公司帳號000000000 號帳戶，
    於78年10月至同年12月31日止之存款為1 萬4,234 元；同分
    公司內帳號0000000000號帳戶，於同期間內之存款為436 元
    ；國泰世華銀行館前分公司帳號0000000000號帳戶，於同期
    間之存款僅5,118 元，被上訴人之帳戶內金額僅2 萬餘元，
    自無可能以3,000 餘萬元之資力代上訴人墊款。又依證人盧
    明鈴證稱：「被上訴人有講票先開票給他，會再拿買賣憑證
    給上訴人核對，如果不符，票會再還給上訴人。」等語，足
    證上訴人確實有要求被上訴人提供交割單或相關憑證證明，
    簽發支票僅是應被上訴人要求而預先開立作為擔保之用，是
    原確定判決認定事實，諸多理由相矛盾，為適用法律顯有錯
    誤。另被上訴人提出之結算表（下稱系爭結算表）上所載買
    賣價格與交易當日實際行情不符，顯係被上訴人杜撰系爭結
    算表並為虛偽陳述，致原確定判決誤認上訴人業已核對系爭
    結算表而認該結算表為真正，當屬為判決之基礎證物係偽造
    或變造，且當事人就為判決基礎之有關事項為虛偽陳述者。
    又訴外人廖進忠之世華商業銀行南京東路分行帳號00000000
    000 號帳戶往來明細資料，為證明被上訴人有無代為墊款之
    證物，如經斟酌，勢將影響判決結果，詎原確定判決竟漏未
    斟酌。從而，原確定判決既有民事訴訟法第496 條第1 項第
    1 款、第2 款、第9 款、第10款、第13款、第497 條之再審
    事由，則原審判決駁回上訴人再審之訴顯有不當，而屬判決
    違背法令。再原確定判決就證人盧明鈴之證詞、銀行交易付
    款資料等對上訴人有利之證據，均不予採信或調查，惟上訴
    人從未陳稱自結虧損金額達394 萬7,542 元，且證人吳清
    之證言不實，又系爭結算表未經上訴人簽名，並經上訴人否
    認其真正，而上訴人製作之明細表係因系爭結算表不清楚，
    始依時間順序重新整理，均不足以證實被上訴人曾為上訴人
    代墊款項，詎原確定判決竟採為判決基礎，並經原審判決援
    引為據，自屬判決不備理由，為判決違背法令云云，並聲明
    求為判決：(一)原判決廢棄。(二)被上訴人在原第一審之訴駁回
    。
二、按除本編別有規定外，再審之訴訟程序，準用關於各該審級
    訴訟程序之規定；又對於簡易訴訟程序之第二審裁判，其上
    訴利益逾第466 條所定之額數者，當事人固得以其適用法規
    顯有錯誤為理由，逕向最高法院提起上訴或抗告，但須經原
    裁判法院許可；前項許可，以訴訟事件所涉及之法律見解具
    有原則上之重要性者為限，民事訴訟法第505 條、第436 條
    之2 第1 項、第436 條之3 第1 項、第2 項分別定有明文。
    所謂適用法規顯有錯誤，係指原第二審判決就其取捨證據所
    確定之事實適用法規顯有錯誤而言，不包括認定事實不當之
    情形在內，有最高法院80年台上字第1326號判例可資參照。
    而所謂法律見解具有原則上之重要性，係指該訴訟事件所涉
    及之法律問題意義重大，而有加以闡釋之必要者而言。蓋適
    用簡易程序之事件，因其訟爭金額不高，或通常不致牽涉複
    雜之法律問題，基於訴訟經濟之考量，本以不得上訴第三審
    為原則。惟若為避免法律見解歧異，維持法律之安定，倘訟
    爭之簡易事件中，涉有原則上重要性之法律爭議，遂例外准
    許提起第三審上訴，俾使第三審法院得有解決此等法律爭議
    之機會。因此，倘上訴之理由非屬訟爭之法律問題，或不具
    原則上之重要性，尚不得許其上訴第三審。
三、上訴人雖執上情為由提起第三審上訴，惟查：
  (一)上訴人於原審訴訟程序中，雖主張原確定判決具民事訴訟法
    第496 條第1 項第1 款、第2 款、第13款及第497 條所定之
    再審事由云云。然經本院綜據兩造主張、抗辯及證人於前訴
    訟程序第一審、第二審之證述、書證等全辯論意旨與證據資
    料，並依職權調取前訴訟程序第一審、第二審給付票款事件
    卷宗查核後，因認原確定判決無民事訴訟法第496 條第1 項
    第1 款、第2 款、第13款及第497 條所定之再審事由，而為
    上訴人敗訴之判決。至上訴人雖指摘原審判決就原確定判決
    該當上開再審事由與否認定不當，惟原審判決關於上訴人主
    張之再審事由有無理由，乃斟酌全部證據資料，予以互相印
    證後判斷之結果，且於判決理由中，業已詳載原確定判決理
    由與主文並未矛盾，且原確定判決係綜憑全部卷證資料而為
    判斷，非以上訴人未盡舉證責任而為不利於上訴人之判決，
    殊無違反證據法則之適用法規錯誤可言，亦無判決不依證據
    之違誤；再廖進忠前開帳戶往來資料業經上訴人於前訴訟程
    序第二審程序聲請調查，經前訴訟程序第二審法院認為無調
    查必要，故非屬判決確定後發現未經斟酌之證物或得使用該
    證物，自無重要證據漏未斟酌之情等項論述綦詳。而上訴人
    復未指明原審判決涉及之法律見解有何原則上之重要性，則
    上訴人指摘原確定判決具前開再審事由，原審判決竟駁回再
    審之訴等項，指摘原審判決違背經驗、論理法則而屬違背法
    令云云，洵非有據。
  (二)按第三審法院，應以原判決確定之事實為判決基礎，民事訴
    訟法第476 條第1 項定有明文，是當事人於第三審程序中，
    不得提出新攻擊或防禦方法。本件上訴人於原審訴訟程序中
    ，並未以系爭結算表上所載買賣價格與交易當日實際行情不
    符，顯係被上訴人杜撰系爭結算表並為虛偽陳述，致原確定
    判決誤認上訴人業已核對系爭結算表而認該結算表為真為由
    ，主張原確定判決具民事訴訟法第496 條第1 項第9 款、第
    10款之再審事由云云，是此部分爭執非在原審判決審究範圍
    之內，自無何適用法規顯有錯誤之情。況上訴人於上訴後始
    另行主張原確定判決據為判決之基礎證物係偽造或變造，且
    當事人就為判決基礎之有關事項為虛偽陳述等再審事由，揆
    諸前揭規定，核屬新攻擊方法，本不得於上訴第三審程序中
    提出，且無證據顯示有何人因偽造上述結算表或於前訴訟程
    序中為證人而陳述不實之偽證行為，而經判決有罪確定，或
    因證據不足以外之理由，而不能為有罪之確定判決或罰鍰之
    確定裁定，即上訴人主張有此再審事由，亦與民事訴訟法第
    496 條第1 項第9 款、第10款、第2 項規定不符，自難認可
    取，或應許可其上訴於第三審。
  (三)至上訴人雖另主張原確定判決對其有利之相關證據均不予採
    納，逕以虛構不實之證據為判斷基礎，詎原審判決竟援引為
    據，實已違反經驗及論理法則云云。惟核上訴人主張之上訴
    理由，無非為指摘原審判決取捨證據，認定事實之職權行使
    為不當，而未具體說明原審判決有何適用法規顯有錯誤之情
    事，尤難認其上訴涉及之法律見解，具有原則上之重要性，
    是上訴人執此為由提起上訴，即非有據。
四、從而，據上訴人之上訴理由，並無原判決所涉及之法律見解
    具有原則上重要性之情存在，依民事訴訟法第436 條之3第3
    項規定，其上訴不應許可，應駁回其上訴。
五、據上論結，上訴人之第三審上訴為不應許可，應駁回其上訴
    ，依民事訴訟法第505 條、第436 條之3 第3 項、第95條、
    第78條、第87條第1項，裁定如主文。
中    華    民    國    98    年    6     月    3     日
                  民事第一庭  審判長法  官  黃小瑩
                                    法  官  馬傲霜
                                    法  官  蕭錫証
以上正本證明與原本無異。
如對本裁定抗告，應於裁定送達後10日內向本院提出抗告狀。
中    華    民    國    98    年    6     月    6     日
                                    書記官  林立原


司法院資訊處製作；財團法人民間司法改革基金會備份。
